【裁判字號】    97,交聲,2143
【裁判日期】    971125
【裁判案由】    交管條例聲異
【裁判全文】
臺灣板橋地方法院交通事件裁定        97年度交聲字第2143號
原處分機關  交通部公路總局臺北區監理所蘆洲監理站
異  議  人
即受處分人  甲○○
上列異議人因不服交通部公路總局臺北區監理所蘆洲監理站民國
97年8 月1 日所為北監蘆字第裁46-AEW583886號（原舉發案號：
臺北市政府警察局97年3 月11日北市警交大字第AEW583886 號違
反道路交通管理事件裁決書所為處分，經聲明異議，本院裁定如
下：
    主  文
原處分撤銷。
甲○○已領有號牌而未懸掛，處罰鍰新臺幣伍仟肆佰元，車
牌號碼M97-810號重型機車號牌吊銷之。
    理  由
一、原處分意旨略以：異議人即受處分人甲○○於民國97年3 月
    11日晚間7 時25分許，騎乘重型機車（原配領車牌號碼M97-
    810 號車牌）行經臺北市○○路、基河路時，因不依指定位
    置懸掛號牌，經臺北市政府警察局警備隊警員以北市警交字
    第AEW583886 號違反道路交通管理事件通知單當場舉發，異
    議人提出申訴，然經舉發單位認違規屬實，舉發並無違誤，
    而依道路交通管理處罰條例第12條第1 項第7 款、同條第2
    項規定，裁處異議人新臺幣（下同）10,800元罰鍰暨吊銷牌
    照等語。
二、異議意旨略以：為警舉發當日，伊原將機車停放在臺北市○
    ○路101 號前，然於下午5 點多前去牽車準備回家才發現車
    牌遭竊，伊欲將車子騎回蘆洲派出所報案，行經文林路與基
    河路口時遭警臨檢開單，伊之車牌遭竊，並非故意不懸掛云
    云。
三、按機器腳踏車及拖車號牌每車一面，應正面懸掛於車輛後端
    之明顯適當位置。但汽缸總排氣量550 立方公分以上之大型
    重型機器腳踏車號牌自中華民國96年11月1 日起每車二面，
    應正面懸掛於車輛前後端之明顯適當位置；其前方號牌並得
    以直式或橫式之懸掛或黏貼方式為之，道路交通安全規則第
    11條第1 項第3 款定有明文。另按汽車已領有號牌而未懸掛
    或不依指定位置懸掛者，處汽車所有人3,600 元以上18,000
    元以下罰鍰，並禁止其行駛，並吊銷其號牌，道路交通管理
    處罰條例第12條第1 項第7 款、第2 項亦分別定有明文。再
    依道路交通安全規則第2 條第1 款所定，汽車指在道路上不
    依軌道或電力架線而以原動機行駛之車輛（包括機器腳踏車
    ），故前開法條所定之「汽車」，亦應包含機車在內。
四、經查，異議人甲○○於97年3 月11日晚間7 時25分許，騎乘
    未懸掛車牌之重型機車，行經臺北市○○路、基河路口時，
    為警舉發一節，異議人所是認，並有臺北市政府警察局97年
    3 月11日北市警交字第AEW583886 號舉發違反道路交通管理
    事件通知單1 紙在卷可稽，足徵異議人所騎乘之機車確實未
    懸掛車牌。異議人雖以前詞置辯，然異議人既為合法考領駕
    駛執照，自難對前開交通安全規則諉為不知，且應確實遵守
    。其既已發現前開機車所應懸掛之車牌未懸掛在機車上，即
    不得再騎乘該車於途，況依現今生活狀況，縱一時無法以機
    車代步，尚可搭乘大眾捷運系統或以其他交通工具代步，異
    議人並非因此即寸步難行，其辯稱欲騎乘機車前往報案云云
    ，無非卸責之詞，尚無可採。異議人在明知前開機車未懸掛
    車牌情況下，猶執意騎乘之，其違規行為甚明。又異議人所
    駕車輛並未懸掛車牌，已如前述，故其違規行為應為「已領
    有號牌而未懸掛」，附此敘明。
五、次按交通法庭認為聲明異議有理由或聲明異議雖無理由而原
    處分不當或違法者，應以裁定將原處分經聲明異議部分撤銷
    ，並自為裁定，道路交通案件處理辦法第20條前段定有明文
    。再道路交通管理處罰條例第9 條第1 項規定：本條例所定
    罰鍰之處罰，受處罰人接獲違反道路交通管理事件通知單後
    ，於15日內得不經裁決，逕依第92條第3 項之罰鍰基準規定
    ，向指定之處所繳納結案；不服舉發事實者，應於15日內，
    向處罰機關陳述意見；其不依通知所定期限前往指定處所聽
    候裁決，且未依規定期限繳納罰鍰結案或向處罰機關陳述意
    見者，處罰機關得逕行裁決之。又依道路交通管理事件統一
    裁罰基準表規定，汽車已領有號牌而未懸掛或不依指定位置
    懸掛者，於期限內繳納或到案聽候裁決者，處罰鍰5,400 元
    並禁止其行駛及吊銷牌照。查本件違規案件之應到案日期為
    97年3 月26日，而異議人於97年3 月26日向交通部公路總局
    臺北區監理所蘆洲監理站提出申訴一情，有北市警交字第AE
    W583886 號違反道路交通管理事件通知單、交通違規陳述單
    各1 份在卷可參，故異議人已於應到案期限內向處罰機關陳
    述意見，縱認其確有前開違規情事，仍應依於期限內繳納或
    到案聽候裁決之標準裁處罰鍰，而本件違規，依前開道路交
    通管理事件統一裁罰基準表規定，汽車所有人於期限內繳納
    或到案聽候裁決者，應裁處5,400 元，然原處分機關以異議
    人逾應到案期限60日以上，裁處異議人10,800元，顯有違誤
    。異議人聲明異議雖無理由，惟上開處分既有違法之處，自
    應由本院予以撤銷，並審酌上開違規情節，依道路交通管理
    處罰條例第12條第1 項第7 款、第2 項及違反道路交通管理
    事件統一裁罰基準表規定，裁處異議人罰鍰5,400 元，並吊
    銷牌照，以臻適法。
六、據上論斷，應依道路交通案件處理辦法第20條前段，裁定如
    主文。
中    華    民    國    97    年    11    月    25    日
                    交通法庭  法  官  何燕蓉
上列正本證明與原本無異。
如不服本裁定，應於裁定送達後五日內敘明抗告理由，向本院提
出抗告狀。                    書記官  李崇文
中    華    民    國    97    年    11    月    26    日


司法院資訊處製作；財團法人民間司法改革基金會備份。
